最高法院刑事判決　　　　　　一○○年度台上字第四四九五號
上　訴　人　台灣高等法院台中分院檢察署檢察官　
被　　　告　王貞治
上列上訴人因被告傷害案件，不服台灣高等法院台中分院中華民
國九十九年五月二十六日第二審判決（九十九年度上易字第三三
二號，起訴案號：台灣南投地方法院檢察署九十八年度偵字第三
０三七號），提起上訴，本院判決如下：
    主  文
原判決撤銷，發回台灣高等法院台中分院。
    理  由
本件原判決認定被告王貞治有原判決事實欄所載持掃把一支揮打
，擊中被害人王郁舜之左眼，至其受有左眼血腫併撕裂傷一公分
、左眼外傷及左眼視網膜下出血（視力減至○．一）之犯行，因
而維持第一審論處被告傷害人之身體罪刑之判決，駁回檢察官在
第二審之上訴，固非無見。
惟查：(一)、毀敗或嚴重減損一目或二目之視能，為重傷罪，刑
法第十條第四項第一款定有明文。所謂毀敗係指視覺、聽覺、發
聲、味覺、嗅覺、生殖等器官或身軀之肢體受到重大傷害，完全
而且永遠喪失機能而言，故機能若僅減衰，或僅一時喪失者，即
非毀敗。依其減衰輕重程度，尚得區分為一般減損或嚴重減損。
本件被害人受傷前於民國九十六年十月三日入學時，所做視力檢
查，其左眼裸視為一．五，右眼裸視為一．二，有南開科技大學
（下稱南開大學）檢附仁愛醫療財團法人仁愛醫院出具之被害人
健康檢查報告一件附卷可稽（見原審卷四七至四八頁），其於上
開檢查後，至本件受傷前，未看過眼科或有眼睛受傷情形，則於
九十七年九月十五日左眼遭被告擊中受傷後，經台中榮民總醫院
診斷治療結果以「病人（即王郁舜）於九十七年九月十七日於急
診治療，於九十七年九月十八日門診至九十八年九月二十一日共
門診七次，目前矯正後視力右眼一．○，左眼○．一，左眼視網
膜黃斑部因受傷後退化，依目前醫學技術，左眼無回復之可能。
」等情，有該醫院診斷證明書在卷可考（見第一審卷第二六頁）
，足見其左眼受傷後，視力明顯減低，僅剩受傷前之十五分之一
，且經矯正後，被害人左眼最佳視力仍為○．一，眼前景物，在
五十公分以內可看到，亦有前揭醫院函存卷可憑（見原審卷第二
四頁）。符合勞工保險殘障給付標準表中「視力障害」第十一級
（一目視力減退至○．一以下者）之殘障給付標準（該表附原審
卷第六二至七五頁），則被害人左眼被擊中受傷，是否已達嚴重
減損一目視能之重傷害程度，尚屬不明，無從遽予判斷。又此攸
關被告罪責之重要事項，原判決以「似仍未達嚴重減損程度」等
推測之詞，率而認定非屬重傷害，即有調查未盡及理由不備之違
誤。（二）、刑法上之加重結果犯，係以行為人對於加重結果之
發生客觀上有預見之可能，因過失能預見而不預見者為要件。刑
法第二百七十七條第二項後段之傷害致重傷罪，係對於犯普通傷
害罪致發生重傷結果所規定之加重結果犯，依同法第十七條規定
，以行為人能預見其重傷結果之發生，因過失而未預見為要件，
此所謂能預見，係指客觀情形而言，與加害人本身主觀上有無預
見之情形不同。倘加害人主觀上已有預見，而結果之發生又不違
背其本意時，則屬刑法第十三條第二項所規定間接故意之範疇，
無復論以加重結果犯之餘地。因此加害人對於結果之發生「客觀
上」能否預見、「主觀上」是否不預見，以及該項結果之發生有
無違背其本意，均與加害人應負何種刑責之判斷攸關，此項構成
犯罪之事實，依刑事訴訟法第三百零八條、第三百十條第一款規
定，不僅於犯罪事實中應明白認定，且須於理由內說明其憑以認
定之證據，方足以資論罪科刑。本件被告與被害人為南開大學同
學，被害人因不滿被告玩電腦連線遊戲技巧不良，出言辱罵被告
，致起口角，被告竟持掃把揮打被害人，擊中被害人之左眼，至
其受有左眼血腫併撕裂傷一公分、左眼外傷及左眼視網膜下出血
（視力減至○．一），稽之被告與被害人係同學，且為一同在校
外賃屋居住之室友，因玩電腦連線遊戲而起衝突，彼此並無深仇
大恨，固無重傷被害人之故意，而應僅有普通傷害之故意甚明。
惟按人之眼睛極為脆弱，衡之本案情節，被告持掃把揮打被害人
眼部，對於犯該普通傷害罪可能招致被害人左眼受傷，致嚴重減
損其視能之重傷害加重結果，在客觀上能否預見，而主觀上有因
過失而未預見之情形。倘被害人左眼已達嚴重減損其視能之程度
，復與被告之前行為（傷害行為）有相當因果關係，是否應並就
加重結果負責，論以刑法第二百七十七條第二項後段之傷害致重
傷罪，自有詳加究明之必要，乃原審未予調查釐清，逕以傷害罪
論科，容有調查未盡之違法。以上或為檢察官上訴意旨所指摘，
或為本院得依職權調查之事項，應認原判決有撤銷發回更審之原
因。
據上論結，應依刑事訴訟法第三百九十七條、第四百零一條，判
決如主文。
中    華    民    國  一○○  年    八    月   十七   日
                      最高法院刑事第七庭
                          審判長法官  花  滿  堂  
                                法官  洪  昌  宏  
                                法官  徐  昌  錦  
                                法官  王  聰  明  
                                法官  陳  東  誥  
本件正本證明與原本無異
                                      書  記  官  
中    華    民    國  一○○  年    八    月   十九   日
                                                      Q